【裁判字號】    97,交抗,809
【裁判日期】    971201
【裁判案由】    聲明異議
【裁判全文】
臺灣高等法院高雄分院刑事裁定         97年度交抗字第809號
抗告人即
受處分人    甲○○
上列抗告人因聲明異議案件，不服臺灣高雄地方法院中華民國97
年11月6 日裁定（97年度交聲字第1796號），提起抗告，本院裁
定如下：
    主  文
原裁定撤銷。
甲○○不罰。
    理  由
一、本件抗告意旨略以：本件交通違規事件舉發日期係民國88年
    11月15日，原處分機關竟遲至97年7 月17日始裁決抗告人罰
    鍰新臺幣 (下同)500 元 ，延宕達9 年之久，經與刑法有關
    拘役或罰金刑之消滅時效規定相比，原處分顯屬違反比例原
    則及平等原則之恣意行為，且情節重大，難認係合法，原裁
    定未經詳查即駁回抗告人之異議，認事用法顯有未當，為此
    提起抗告，請求撤銷原裁定，更為適當之裁定等語。
二、原處分以：受處分人甲○○於88年11月15日，在高雄市○○
    ○路，駕駛車號YWK-470 號輕型機車未戴安全帽，經高雄市
    政府警察局舉發後，未依限於88年12月25日到案執行，乃於
    97年7 月17日依道路交通管理處罰條例第31條第6 項規定（
    原裁決書誤載為第31條第3 款）裁處受處分人罰鍰500 元云
    云。
三、按違反道路交通管理事件行為人，未依規定自動繳納罰鍰，
    或未依規定到案聽候裁決，處罰機關應於一個月內依標準表
    逕行裁決之；此為抗告人違規當時88年7 月19日修正公布之
    違反道路交通管理事件統一裁罰基準及處罰細則第44條第1
    項所明定。次按行政行為應受法律及一般法律原則之拘束；
    行政行為，非有正當理由，不得為差別待遇；行政程序法第
    4 條、第6 條定有明文。
四、經查：本件抗告人確於88年11月15日，因違反道路交通管理
    處罰條例第31條第6 項規定，經警舉發後，未依限於88年12
    月25日到案執行等情，有違規照片、舉發違反道路交通管理
    事件通知書、違反道路交通管理事件裁決書各1 份附卷可稽
    ，固堪信為真實。惟原處分機關應依當時有效之88年7 月19
    日修正公布之違反道路交通管理事件統一裁罰基準及處罰細
    則第44條第1 項規定，於88年12月25日應到案日期後一個月
    內依標準表逕行裁決之，程序上方為合法。乃原處分機關竟
    遲至97年7 月17日始裁決抗告人罰鍰500 元，遲延逾8 年之
    久，原處分機關之裁決違反該處理細則第44條第1 項之規定
    ，亦違反行政程序法第4 條、第6 條所定一般法律原則及平
    等原則之規定，且情節重大，自難認為適法。從而，抗告人
    執此指摘原裁定不當，為有理由，應由本院撤銷原處分，另
    諭知抗告人不罰。
五、據上論斷，應依道路交通案件處理辦法第26條、刑事訴訟法
    第413 條，裁定如主文。
中    華    民    國    97    年    12    月    1     日
                  刑事第九庭    審判長法  官  莊秋桃
                                      法  官  裕斗
                                      法  官  范惠瑩
以上正本證明與原本無異。
不得再抗告。
中    華    民    國    97    年    12    月    1     日
                                      書記官  吳華榮


司法院資訊處製作；財團法人民間司法改革基金會備份。
